【裁判字號】    89,台上,5705
【裁判日期】    890928
【裁判案由】    違反毒品危害防制條例
【裁判全文】
最高法院刑事判決                              八十九年度台上字第五七○五號
    上  訴  人  甲○○
    選任辯護人  林萬生律師
右上訴人因違反毒品危害防制條例案件，不服台灣高等法院台中分院中華民國八十九
年六月二十七日第二審判決（八十八年度上訴字第二三○五號，起訴案號：台灣苗栗
地方法院檢察署八十八年度偵字第九六六號），提起上訴，本院判決如左：
    主  文
原判決撤銷，發回台灣高等法院台中分院。
    理  由
本件原判決認定上訴人甲○○基於轉讓第二級毒品安非他命之犯意，於民國八十七年
十一月十七日下午五時許，在苗栗縣苗栗市○○街四十三巷三弄一號，轉讓安非他命
零點三公克予楊順嫦施用一次。復於不詳時間，在苗栗市○○街三商百貨旁巷口，以
一兩新台幣二萬五千元之代價，向綽號「阿忠」之男子購買若干數量之安非他命；然
後基於概括犯意，自八十七年十一月十七日起，連續以不詳之價格，售賣不詳數量之
安非他命予不特定之人；其中一次交貨地點為苗栗市區上。嗣於八十八年二
月六日經警查獲等情。因而維持第一審關於論處上訴人轉讓第二級毒品（累犯）罪刑
部分之判決，駁回其在第二審此部分之上訴；並撤銷第一審關於販賣第二級毒品部分
之判決，改判仍論處上訴人連續販賣第二級毒品（累犯）罪刑。固非無見。
惟查：(一)有罪判決書之事實一欄為適用法令之根據，凡於適用法令有關之事實必須詳
為記載，始足為適用法令是否正當之準據。又刑法上之連續犯，除主觀上基於一個概
括之犯意外，客觀上須其先後數行為，逐次實施而具有連續性，侵害數個同性質之法
益，且其每次行為，依一般社會健全觀念，在時間差距上，可以分開，在刑法評價上
，各具獨立性，每次行為皆可獨立成罪，構成同一之罪名，始足當之。故連續犯之犯
罪時間及態樣，乃其構成要素之一，自應詳記於事實欄。原判決認定上訴人基於概括
之犯意，自八十七年十一月十七日起，連續以不詳之價格，售賣不詳數量之安非他命
予不特定之人，其中一次交貨地點為苗栗市區上等情。但就上訴人各次售賣
安非他命之時間、地點，乃至於最後犯罪時間，均未明白認定，即遽論以連續犯，尚
不足資為判斷其適用法律正當與否之依據。又原判決謂安非他命係政府嚴予查緝之違
禁物，苟無利可圖，應無甘冒危險以平價供應他人，故其販入之價格必較售賣之價格
低廉，或減少安非他命份量從中賺取差額利潤，而有牟利之意圖及事實（見原判決第
八面第七至十二行）。但事實欄就上訴人如何具有營利之意圖，則未詳為記載，其理
由之論即失所據，併有可議。(二)證據之證明力雖屬事實審法院判斷之職權，但證據
本身如存有瑕疵，或對於待證事實不足以供證明之資料，而法院仍採為判決之基礎，
即難謂為適法。原判決認定上訴人無償轉讓安非他命予楊順嫦施用一次，及連續售賣
予不特定之人，僅憑楊順嫦之供述為唯一之證據。但上訴人始終否認有轉讓及售賣安
非他命之犯行；而犯施用毒品之罪，供出來源而破獲者，依毒品危害防制條例第十七
條規定，得減輕其刑。楊順嫦供述其施用之安非他命係上訴人所轉讓，乃屬有利於己
之供述，尚難專憑此項供述為上訴人轉讓第二級毒品之認定。又楊順嫦於警訊、偵查
及第一審中，對於上訴人售賣安非他命之時間、地點及對象，均未具體明確陳述，且
就上訴人售賣安非他命之次數，或稱「我只看過一次」，或稱「三、四次」，或稱「
我不清楚」；關於金錢之交付則稱「不知有無交付金錢」，或稱「未看過他有收錢，
所以不知他有在販賣」（見偵查卷第十二頁反面、第四十二頁、第四十四頁反面、第
四十五頁、第一審卷第八十七頁反面），是其供述非無瑕疵。原審復未調查有何其他
積極事證，足證楊順嫦之供述與事實相符，即逕採為判決之基礎，於法亦屬有違。上
訴意旨指摘原判決違背法令，尚非全無理由，應認有撤銷發回更審之原因。
據上論結，應依刑事訴訟法第三百九十七條、第四百零一條，判決如主文。
中      華      民      國    八十九    年      九      月    二十八    日
                              最高法院刑事第六庭
                                  審判長法官  紀  俊  乾
                                        法官  黃  正  興
                                        法官  陳  東  誥
                                        法官  張  春  福
                                        法官  韓  金  秀
      右正本證明與原本無異
                                              書  記  官
中      華      民      國    八十九    年      十      月      三      日


司法院資訊處製作；財團法人民間司法改革基金會備份。
